臺灣高等法院刑事判決　　　　　　　　 94年度上訴字第946號
　　上　訴　人　臺灣板橋地方法院檢察署檢察官
　　被　　　告　甲○○
上列上訴人因被告毒品危害防制條例案件，不服臺灣板橋地方法
院94年度訴字第 127號，中華民國94年3月3日第一審判決（起訴
案號：臺灣板橋地方法院檢察署93年度核退毒偵字第1671號、併
辦案號：同署94年度核退毒偵字第127號、第381號），提起上訴
，本院判決如下：
    主  文
原判決撤銷。
甲○○施用第一級毒品，累犯，處有期徒刑壹年陸月。扣案海洛
因包（驗後淨重合計壹點玖捌公克）、壹包（淨重零點捌公克
）、安非他命貳包（淨重合計壹點陸公克）、玖包（毛重合計拾
柒點貳公克）、壹包（驗餘淨重零點貳陸伍陸公克）及安非他命
殘渣（量微無法秤重）連同所附著之塑膠瓶壹個與外袋壹個均沒
收銷燬之，扣案充為安非他命吸食器使用之玻璃球肆個、充為海
洛因及安非他命吸食器使用之燈泡伍個、電子磅秤個、分裝鏟
壹支及塑膠袋伍佰伍拾伍個均沒收。
    事  實
一、甲○○曾因違反動產擔保交易法案件，經本院以88年度上易
    字第406號判處有期徒刑4月確定，甫於民國（下同）89年 4
    月 4日執行完畢。又因違反毒品危害防制條例案件及竊盜案
    件，先後經原審法院以89年度易字第3950號及本院91年度上
    易字第 706號分別判處有期徒刑5月及7月確定，經合併定應
    執行刑為10月。另又因違反毒品危害防制條例案件，經原審
    法院以91年度板簡字第276號判處有期徒刑6月確定，並與上
    開定應執行刑之部分接續執行，甫於93年4月4日因縮刑期滿
    而執行完畢（以上構成累犯）。復因違反毒品危害防制條例
    ，經原審法院以93年度易字第601號判處有期徒刑6月確定，
    於94年5月13日執行完畢（此部分不構成累犯）。
二、甲○○前因施用毒品案件，經檢察官聲請法院送勒戒處所觀
    察、勒戒後，因認有繼續施用毒品傾向，再由檢察官聲請法
    院裁定送戒治處所施以強制戒治，嗣於88年12月 5日因戒治
    期滿而釋放，並由臺灣板橋地方法院檢察署檢察官於88年12
    月16日以88年度戒毒偵字第 219號為不起訴處分確定。其後
    又因施用毒品案件，經檢察官聲請法院裁定送戒治處所施以
    強制戒治並起訴，強制戒治部分於90年6月6日因停止戒治付
    保護管束而釋放，嗣於90年9月6日因保護管束期滿未經撤銷
    而視為強制戒治期滿。復因施用毒品案件，經檢察官聲請法
    院裁定送戒治處所施以強制戒治並起訴，強制戒治部分於91
    年12月17日因強制戒治期滿而釋放。詎甲○○仍不知戒除毒
    癮，竟基於施用第2級毒品之概括犯意，自93年7月30日起至
    同年11月13日止，在其位於臺北縣三峽鎮○○路 305號及臺
    北縣板橋市○○路430巷17號5樓住處，以使用玻璃球燒烤安
    非他命成煙而吸食其煙氣之方式，連續施用第 2級毒品安非
    他命多次。其中於93年11月14日 0時30分採尿前26小時內（
    不含為警於同年月13日23時查獲後之期間），並基於施用第
    1級毒品之犯意，在其位於臺北縣板橋市○○路430 巷17號5
    樓住處施用安非他命之同時，將海洛因混入安非他命中燒烤
    成煙而吸食其煙氣，以此方式併施用第1級毒品海洛因1次。
    嗣先後於：(1)93年 9月29日19時為警在其位於臺北縣板橋市
    ○○路430巷17號5樓住處查獲，並扣得預備供施用之安非他
    命2包（淨重合計 1.6公克）、用餘之安非他命殘渣袋1個（
    其內所附著之安非他命殘渣因量微無法秤重）、充為安非他
    命吸食器使用之玻璃球2個、供分裝安非他命使用之分裝鏟1
    支與電子磅秤1個；(2)93年10月23日0時40分許，在臺北縣土
    城市○○路 ○段與環河路交岔路口為警查獲，並扣得其所有
    預備供施用之海洛因 3包（驗後淨重合計1.98公克）及安非
    他命 9包（毛重合計為17.2公克）、用餘之安非他命殘渣塑
    膠瓶 1個（其內所附著之安非他命殘渣因量微無法秤重）、
    充為安非他命吸食器使用之玻璃球 2個、供分裝安非他命使
    用之電子磅秤1個及塑膠袋515個；(3)93年11月13日23時為警
    在其位於臺北縣板橋市○○路430巷17號5樓住處查獲，並扣
    得預備供施用之海洛因1包（淨重 0.8公克）、安非他命1包
    （驗餘淨重0.2656公克）、充為海洛因及安非他命吸食器使
    用之燈泡5個、供分裝海洛因、安非他命使用之電子磅秤1個
    、塑膠袋40個。
二、案經臺北縣政府警察局土城分局、海山分局、三峽分局報告
    臺灣板橋地方法院檢察署檢察官偵查起訴暨移送併案。
    理  由
一、上揭犯罪事實，業據被告甲○○於本院審理時自白不諱，而
    其先後 3次為警查獲後經採集尿液囑託鑑定之結果，(1)、(2)
    呈安非他命類陽性反應；(3)呈安非他命類、嗎啡陽性反應，
    有臺灣檢驗科技股份有限公司出具之濫用藥物尿液檢驗報告
    3 紙及臺北縣政府警察局土城分局毒品案被移送者姓名及代
    碼對照表、海山分局毒品危害防制條例被移送者姓名暨代碼
    對照表、三峽分局查獲違反毒品危害防制條例採集尿液檢體
    送驗清單各1份附卷可稽。此外，復有(1)扣案安非他命2包（
    淨重合計1.6公克）、安非他命殘渣袋1個（量微無法秤重）
    、充為安非他命吸食器使用之玻璃球2個、分裝鏟1支、電子
    磅秤1個；(2)扣案海洛因3包（驗後淨重合計1.98公克）、安
    非他命9包（毛重合計為17.2公克）、安非他命殘渣塑膠瓶1
    個（量微無法秤重）、充為安非他命吸食器使用之玻璃球 2
    個、電子磅秤1個、塑膠袋515個及卷附法務部調查局93年12
    月7日調科壹第000000000號鑑定通知書；(3)扣案海洛因 1包
    （淨重0.8公克）、安非他命1包（驗餘淨重0.2656公克）、
    充為海洛因及安非他命吸食器使用之燈泡5個、電子磅秤1個
    、塑膠袋40個及卷附法務部調查局93年12月3日調科壹第000
    000000號、憲兵司令部刑事鑑識中心94年 7月27日（94）安
    鑑字第01687號鑑驗通知書各1份可資佐證，足認被告前開自
    白，應與事實相符。而按海洛因經注射或吸入人體後，約百
    分之80於24小時內自尿中排出，一般而言，尿液中能否驗出
    嗎啡陽性反應與其投與量、投與途徑、採尿時間、個人體質
    及檢測方法之靈敏度有關，國外曾有文獻報導注射 6毫克之
    海洛因鹽酸鹽，其代謝物嗎啡之平均可檢出時限約為26小時
    ；又海洛因係由嗎啡經化學合成之半人工合成品，其毒性倍
    於嗎啡，其施打或吸食後經人體代謝作用而分解成毒性較低
    之嗎啡，而於尿液中被檢測出，故吸食或施打海洛因或嗎啡
    在尿液中均以嗎啡形態被檢測出，有行政院衛生署藥物食品
    檢驗局於81年9月8日以藥檢壹字第 8114885號函可參；另關
    於海洛因與安非他命可否併用或混合施用之疑義，查吸毒者
    混用安非他命及海洛因之例，並非罕見，據文獻報告指出，
    中樞神經興奮劑與鴉片類藥物，在成癮機轉之生理作用上共
    用同一路徑，其在多巴胺傳導路徑上的共同作用，使得中樞
    神經興奮劑如安非他命、古柯鹼與鴉片類藥物如嗎啡、海洛
    因同時混用時，產生彼此效用加成的效果；成癮者常見同時
    使用安非他命及鴉片類藥物，此種方式可增強止痛作用及欣
    快感，且不會造成各別藥物使用時之副作用或毒性之加成，
    成癮者明顯感受到鴉片類藥物可以減輕因興奮劑所造成的焦
    慮症狀，此有高雄市立凱旋醫院85年 7月23日85高市凱醫勒
    戒字第3847號函件影本附卷可按，是以並無不能併用或混合
    施用之情形。則被告自白施用海洛因之方式，係將安非他命
    及海洛因混合施用等語，核與上開(3)檢驗結果及經驗法則無
    違，自堪採信。
二、又被告因施用毒品案件，經檢察官聲請法院送勒戒處所觀察
    、勒戒後，因認有繼續施用毒品傾向，再由檢察官聲請法院
    裁定送戒治處所施以強制戒治，嗣於88年12月 5日因戒治期
    滿而釋放，並由臺灣板橋地方法院檢察署檢察官於88年12月
    16日以88年度戒毒偵字第 219號為不起訴處分確定。其後又
    因施用毒品案件，經檢察官聲請法院裁定送戒治處所施以強
    制戒治並起訴，強制戒治部分於90年6月6日因停止戒治付保
    護管束而釋放，嗣於90年9月6日因保護管束期滿未經撤銷而
    視為強制戒治期滿。復因施用毒品案件，經檢察官聲請法院
    裁定送戒治處所施以強制戒治並起訴，強制戒治部分於91年
    12月17日因強制戒治期滿而釋放等情，亦有上開不起訴處分
    書及本院被告前案紀錄表在卷足憑。從而，被告係於強制戒
    治執行完畢釋放後 5年內再犯本件毒品危害防制條例第10條
    第1項、第2項之施用毒品罪，符合刑事訴追之要件，是本件
    事證明確，被告前開犯行堪予認定，應予依法論科。
三、按海洛因、安非他命分別為毒品危害防制條例第2條第2項第
    1款、第2款所定之第1級毒品及第2級毒品，核被告所為，係
    犯同條例第10條第1項之施用第1級毒品罪，及同條例第10條
    第2項之施用第2級毒品罪。其施用前後持有海洛因、安非他
    命之低度行為，應為施用之高度行為所吸收，不另論罪。被
    告多次施用第 2級毒品之犯行，時間緊接，方法相同，觸犯
    構成要件相同之罪，顯係基於概括犯意為之，為連續犯，應
    依刑法第56條之規定論以一罪，並加重其刑。又被告施用海
    洛因之方式，係與安非他命混合吸食，已如前述，其以單一
    之施用行為同時觸犯施用第1級毒品罪及施用第2級毒品罪，
    為異種想像競合犯，應依刑法第55條之規定，從一重之施用
    第一級毒品罪論處。又公訴意旨雖另認被告自93年10月間某
    日起至同年11月12日（按93年11月14日 0時30分採尿前26小
    時內除外）亦有施用第 1級毒品海洛因之犯行，然稽核卷證
    ，此間犯罪證據僅被告之自白，及上開(2)扣案之預備供施用
    之海洛因 3包（驗後淨重合計1.98公克）為佐，惟關乎驗證
    被告確否施用毒品最重要之檢驗報告，其(1)、(2)次驗尿時卻
    均呈嗎啡陰性反應，故顯乏確切、積極證據足資證明被告此
    部分自白與事實相符，其此部分之自白，依法不能採為犯罪
    之證據。此外復查無其他積極證據證明被告此部分犯罪，而
    公訴意旨既認被告此部分犯行，與前開論罪科刑之施用海洛
    因部分，有連續犯之裁判上一罪關係，爰不另為無罪之諭知
    。又檢察官上訴意旨請求併案審理之被告自93年8月起自11
    月13日止施用第2級毒品安非他命、及自93年10月間某日起
    至11月13日施用第1級毒品海洛因之犯行，因與起訴事實同
    一，本院自應審判；至另被告自93年8月起至10間某日施用
    第1級毒品海洛因部分，顯乏確切、積極證據足資證明被告
    此部分犯行，即如同前述，本院無從併案審理，附此敘明。
    又被告有如事實欄所載犯罪科刑及執行情形，此有本院被告
    前案紀錄表附卷可稽，其受有期徒刑之執行完畢後於5年內
    再犯本件有期徒刑以上之罪，為累犯，應依刑法第47條之規
    定遞加重其刑。
四、原審以被告犯罪事證明確，予以論罪科刑，固非無見。惟查
    ：(1)本件顯乏積極證據足以證明被告確有自93年10月間某日
    起至同年11月12日（按93年11月14日 0時30分採尿前26小時
    內除外）施用第 1級毒品海洛因之犯行，已如前述，原審未
    詳予勾稽，遽認被告此部分亦成立犯罪，即有未恰；(2)原判
    決理由一方面認被告以單一之施用行為同時觸犯施用第 1級
    毒品罪及施用第 2級毒品罪，應成立想像競合犯。另一方面
    卻稱「分別量處‧‧‧，並定其應執行之刑」等語，並在據
    上論斷欄內援引刑法第51條第 5款之規定，而依數罪併罰方
    式論罪，顯有判決理由矛盾之瑕疵，亦有違誤。是檢察官提
    起上訴，為有理由，應由本院將原判決撤銷改判，爰審酌被
    告前有多次施用毒品之前科，素行不佳，且經多次令其強制
    戒治期滿出所後，竟旋再度吸食，並進而混合施用二種之毒
    品，足見其並無悔意，然被告施用毒品戕害自身健康，於他
    人尚無明顯重大危害，且衡酌其施用期間、次數之情形，及
    犯罪後坦承犯行、態度良好等一切情狀，量處如主文第 2項
    所示之刑，以資儆懲。
五、被告經警先後3次查獲時，扣案之海洛因3包（驗後淨重1.98
    公克）、1包（淨重 0.8公克）、及安非他命2包（淨重合計
    1.6公克）、9包（毛重合計17.2公克）、1包（驗餘淨重0.2
    656公克），均為被告所有預備供其施用第1級毒品、第 2級
    毒品犯罪之用並經查獲之毒品，業經其供述明確，應依毒品
    危害防制條例第18條第 1項前段之規定沒收銷燬之；又扣案
    之安非他命殘渣塑膠瓶1個及安非他命殘渣塑膠袋1個（均因
    量微無法秤重），係被告犯施用第 2級毒品罪用餘之物，亦
    據被告坦承無訛，該等殘餘之安非他命係查獲之毒品，因與
    所附著之塑膠瓶及外袋沾黏無法分離，應併為依毒品危害防
    制條例第18條第 1項前段之規定沒收銷燬之；另扣案之充為
    安非他命吸食器使用之玻璃球 4個、充為海洛因及安非他命
    吸食器使用燈泡5個、電子磅秤3個、分裝鏟1支及塑膠袋555
    個，係被告所有供其施用第1級毒品及第2級毒品犯罪所用之
    物，此亦據被告供承在卷，應依刑法第38條第1項第2款之規
    定沒收。至於警於93年10月23日查扣之注射針筒 1支，既非
    違禁物，而被告亦否認為其施用毒品所用之物，且核與被告
    上開以燒烤毒品成煙而吸食煙氣之施用方式無涉，為非供本
    件犯罪或犯罪預備所用之物，毋庸諭知沒收，附此敘明。
據上論斷，應依刑事訴訟法第369條第1項前段、第364條、第299
條第1項前段，毒品危害防制條例第10條第1項、第 2項、第23條
第2項、第18條第1項前段，刑法第11條前段、第55條、第56條、
第47條、第38條第1項第2款，判決如主文。
本案經檢察官鄭富銘到庭執行職務。
中　　華　　民　　國　　94　　年　　9 　　月　　27　　日
　　　　　　　　　刑事第二庭    審判長法　官  蔡長溪
　　　　　　　　　　　　　　　　　　  法　官  林俊益
　　　　　　　　　　　　　　　　　　  法　官  陳春秋
以上正本證明與原本無異。
如不服本判決，應於收受送達後十日內向本院提出上訴書狀，其
未敘述上訴之理由者並得於提起上訴後十日內向本院補提理由書
（均須按他造當事人之人數附繕本）。
                                      書記官  李家敏
中　　華　　民　　國　　94　　年　　9 　　月　　28　　日
附錄：本案論罪科刑法條
毒品危害防制條例第10條
施用第一級毒品者，處六月以上五年以下有期徒刑。
施用第二級毒品者，處三年以下有期徒刑。
